【裁判字號】    99,交抗,93
【裁判日期】    990203
【裁判案由】    聲明異議
【裁判全文】
臺灣高等法院臺中分院刑事裁定          99年度交抗字第93號
抗  告  人
即受處分人  甲○○
送達代收人  乙○○    臺中市○.
上列抗告人因聲明異議案件，不服臺灣臺中地方法院中華民國98
年12月21日第一審裁定（98年度交聲字第4587號）提起抗告，本
院裁定如下：
    主    文
抗告駁回。
    理    由
一、本件經本院審酌結果，認為原審法院所為異議駁回之裁定，
    並無不合，應予維持，並引用原裁定之事實、證據及理由（
    如附件）。
二、抗告意旨略以：按行政罰法第26條第 1項規定：「一行為同
    時觸犯刑事法律及違反行政法上義務規定者，依刑事法律處
    罰之。」，第 2項規定：「前項行為如經不起訴處分或為無
    罪、免訴、不受理、不付審理之裁判確定者，得依違反行政
    法上義務規定裁處之。」，復觀其立法理由：一行為同時觸
    犯刑事法律及違反行政法上義務之規定時，由於刑法與行政
    罰同屬對不法行為之制裁，而刑法之懲罰作用較強，故依刑
    事法律處罰，即足警惕時，實無一事二罰再處行政罰之必要
    。且刑事法律處罰，由法院依法定程序為之，較符合正當法
    律程序，應予優先適用。前述行為如經檢察官為不起訴處分
    或法院為無罪、免訴、不受理或不付審理之裁判確定，行政
    罰之裁處即無一事二罰之疑慮，故第 2項規定此時仍得依違
    反行政法上義務之規定裁處。查受處分人即抗告人之臺灣臺
    中地方法院檢察署檢察官緩起訴處分書及臺中市監理站之裁
    處係基於同一酒醉駕車之同一行為，依刑罰優先原則，抗告
    人既已繳納緩起訴處分金與社團法人臺灣露德協會，則依行
    政罰法第26條之一事不二罰之規定，監理機關再裁處抗告人
    罰鍰新臺幣45,000元，即有不合。抗告人上開違反刑事法律
    禁止規範之犯罪事實既已明確，僅因檢察官採取緩處分之替
    代性刑事處遇手段，未將該案逕行起訴或聲請簡易判決處刑
    ，致其後適用之刑事訴訟程序有所區別，然就抗告人負有支
    付一定金額與檢察官指定機構之義務觀察，其如未在上開指
    定期間內確實履行義務，依刑事訴訟法第253條之3第1項第3
    款之規定，受處分人將遭受撤銷緩起訴處分之不利益，廣義
    而言，應屬「實質刑事法律處罰」而有行政罰法第26條第 1
    項之適用。又法務部95年 5月25日法律字第0950700393號函
    雖謂：行政罰法第26條第 2項所稱「不起訴處分」，包括緩
    起訴處分在內等語。惟該項乃例外得裁處行政秩序罰之補充
    規定，行政罰法第26條第 2項既未將緩起訴處分列舉其中，
    本於例外規定從嚴解釋之法理及前揭說明，自不能將條文中
    不起訴處分之範圍擴及於性質顯不相同之緩起訴處分，自有
    前揭行政罰法一事不二罰規定之適用標準。又抗告人既已繳
    納緩起訴處分金，自無重複處罰行政罰之必要，本案對於性
    質相同之金錢裁罰，已依懲罰作用較強之刑事法律制裁後，
    即無再依行政法為相同處理之理，原處分未予詳查，逕予裁
    罰，實屬未妥，爰請求撤銷原處分及原裁定云云。
三、經查：抗告人因違反道路交通管理處罰條例案件，對於交通
    部公路總局臺中區監理所臺中市監理站於98年 9月30日裁監
    稽違字第裁61-HD0000000號裁決書之處罰不服，聲明異議，
    惟該裁決書已於98年10月 5日送達抗告人之戶籍地，並由抗
    告人之同居人吳添丁收受，有中華民國掛號郵件收件回執在
    卷可證，則本件裁決書已生送達之效力，其異議期間即應自
    抗告人收受裁決書之翌日即98年10月 6日起算20日內為之，
    惟抗告人竟遲至98年12月 8日始向交通部公路總局臺中區監
    理所臺中市監理站聲明異議，顯已逾道路交通管理處罰條例
    第87條第 1項所定聲明異議之20日法定期限，原審法院因認
    抗告人聲明異議不合法，且無從命補正，予以裁定駁回，核
    無違誤。抗告人雖執前詞指摘原裁定不當，惟聲明異議期間
    屬法定不變期間非裁定期間，並非法院依其權限所得裁量縮
    短或延長。抗告人提起之異議既非合法，依先程序後實體之
    法律規定，本案因以程序不合法之理由駁回，則本院就本案
    是否有行政罰法第26條第2項之適用，即無法予以審酌。是
    抗告意旨指摘原裁定不當，為無理由，應予駁回。
四、據上論斷，應依道路交通事件處理辦法第26條、刑事訴訟法
    第412條，裁定如主文。
中    華    民    國    99    年    2     月    3     日
            刑事第六庭    審判長法  官  李  文  雄
                                法  官  林  靜  芬
                                法  官  陳  如  玲
以上正本證明與原本無異。
不得抗告。
                                書記官  陳  如  慧
中    華    民    國    99    年    2     月    4     日

司法院資訊處製作；財團法人民間司法改革基金會備份。
